【裁判字號】    97,訴,589
【裁判日期】    970807
【裁判案由】    違反毒品危害防制條例
【裁判全文】
台灣雲林地方法院刑事判決          97年度訴字第589號
公  訴  人  台灣雲林地方法院檢察署檢察官
被      告  乙○○
上列被告因違反毒品危害防制條例案件，經檢察官提起公訴（97
年度毒偵字第343 號、第356 號），本院合議庭裁定由受命法官
獨任行簡式審判程序，並判決如下︰
    主  文
乙○○施用第一級毒品，累犯，處有期徒刑玖月，扣案摻有海洛
因之香菸一支沒收銷燬之；又施用第二級毒品，累犯，處有期徒
刑柒月；又施用第二級毒品，累犯，處有期徒刑柒月，扣案甲基
安非他命二十包（驗餘淨重5.1483克）連同外包裝，沒收銷燬之
；應執行有期徒刑壹年，扣案摻有海洛因之香菸一支、甲基安非
他命二十包（驗餘淨重5.1483克）連同外包裝，均沒收銷燬之。
    事  實
一、乙○○前因違反槍砲彈刀條例案件，經法院判處有期徒刑5
    月、6 月，定應執行刑10月，於民國（下同）93年8 月29日
    縮短刑期執行完畢，另因違反槍砲彈藥刀械管制條例案件，
    經法院判處有期徒刑5 年9 月，現在執行中。其另因施用毒
    品案件，經觀察、勒戒後，認有繼續施用毒品之傾向，再送
    強制戒治，於96年11月20日出所，並由台灣雲林地方法院檢
    察署檢察官於96年12月21日，以96年度戒毒偵字第55號為不
    起訴處分確定。其於強制戒治執行完畢釋放後5 年內，(一)基
    於施用第1 級毒品海洛因之犯意，於97年2 月21日21時左右
    ，在雲林縣斗六市○○里○○路248 號住處，以海洛因摻入
    香菸吸食之方式，施用第一級毒品海洛因1 次；又基於施用
    第二級毒品甲基安非他命之犯意，於97年2 月21日23時左右
    ，在雲林縣斗六市○○路星辰汽車旅館內，以玻璃球內置甲
    基安非他命加熱吸用霧化氣體之方式，施用第二級毒品甲基
    安非他命1 次。於97年2 月22日18時30左右，在雲林縣斗六
    市○○里○○路5 之2 號168 遊藝場旁為警查獲，並扣得摻
    有第一級毒品海洛因香菸1 支及其所有之分裝袋25個。(二)乙
    ○○另行起意，基於施用第二級毒品甲基安非他命之犯意，
    於97年2 月25日22時左右，在其上述住處，以玻璃球內置甲
    基安非他命加熱吸用霧化氣體之方式，施用第二級毒品甲基
    安非他命1 次。於同月26日20時30分許，在雲林縣斗六市○
    ○路56號前為警查獲，並扣得第二級毒品甲基安非他命20包
    （驗餘淨重5.1483克）及其所有之吸食器1 個。
二、案經雲林縣警察局西螺分局報請台灣雲林地方法院檢察署檢
    察官偵查起訴。
    理  由
一、本件被告所犯為死刑、無期徒刑、最輕本刑為三年以上有期
    徒刑以外之罪，其於準備程序中就被訴事實為有罪陳述，經
    法官告知簡式審判程序之旨，並聽取公訴人、被告意見後，
    本院決定由受命法官獨任進行簡式審判程序，在此先行說明
    。
二、經查：(一)被告上述施用海洛因事實，業經被告於審理中坦白
    承認，且有尿液送檢真實姓名對照表、尿液檢驗報告附卷可
    證；(二)其有上述前科，並有裁判書及刑案資料查註紀錄表、
    台灣高等法院被告前案紀錄表1 件附卷可證，事實已經可以
    認定。
三、論罪科刑：
  (一)被告所為，觸犯毒品危害防制條例第10條第1 項之施用第一
    級毒品罪、同條例第10條第2 項之施用第二級毒品罪。被告
    持有第一、二級毒品進而施用，其持有之低度行為，為施用
    之高度行為吸收，均不另論罪。
  (二)被告有上述前科，此有被告前案紀錄表1 件可證，其於有期
    徒刑執行完畢後5 年內故意再犯本件有期徒刑以上之罪，是
    累犯，均應該依法加重其刑。
  (三)被告所犯的上述3 罪，犯意各別，應該分別論罪、合併處罰
    。
  (四)法官認為，施用毒品行為的本質是藥物濫用、物質依賴，自
    殘性明顯，侵害性卻隱晦。基於施用毒品的此一特性，毒品
    危害防制條例第10條第1 項、第2 項的刑罰，就須與同條例
    第20條的保安處分比擬觀察，而不應與一般犯罪的刑罰等量
    齊觀。因此，施以一段期間的徒刑，藉以隔離毒品、戒除依
    賴即可；過度監禁的結果，有虛擲被告生命、浪費國家稅收
    的虞慮。從而，依被告藥癮的程度，就其所犯3 罪，分別就
    施用第二級毒品2 罪部分各量處有期徒刑7 月，就施用第一
    級毒品量處有期徒刑9 月，並定應執行刑1 年，應該就已足
    夠。
  (五)扣案香菸1 支，檢出海洛因成分，此有憲兵司令部刑事鑑識
    中心鑑定書1 件可以證明（97年度毒偵字第343 號卷第30頁
    ），海洛因已不能從香菸分離出來，應該依毒品危害防制條
    例第18條第1 項前段規定沒收銷燬。
  (六)扣案之顆粒20包，檢出第二級毒品甲基安非他命，驗餘淨重
    5.1483 克 ，此有憲兵司令部刑事鑑識中心鑑定書1 件可以
    證明（（本院卷），而因為毒品的包裝袋不易與毒品分離，
    是以上述毒品連同外包裝，均應該依毒品危害防制條例第18
    條第1 項前段規定沒收銷燬。
  (七)至於至於扣案的分裝袋25個、吸食器1 個，並非違禁物，即
    使是被告所有供犯罪所用，依刑法第38條第3 項規定，也可
    以不沒收，法官認為沒有沒收上述之必要。而被告於審理時
    並已表示拋棄，執行時也無須發還，予以丟棄即可。
四、本件判決適用的法律：(一)刑事訴訟法第273 條之1 第1 項、
    第284 條之1 、第299 條第1 項前段，(二)毒品危害防制條例
    第10條第1 項、第2 項、第23條第2 項、第18條第1 項前段
    ，(三)刑法第11條前段、第47條第1 項、第51條第5 款。
本案經檢察官甲○○偵查起訴，檢察官丙○○到庭執行職務。
中    華    民    國    97    年    8     月    7     日
                  刑事第三庭    法  官  林  輝  煌
以上正本證明與原本無異。
如不服本判決，應於送達後10日內向本院提出上訴狀（須附繕本
），上訴於台灣高等法院台南分院。上訴書狀應敘述具體理由。
上訴書狀未敘述上訴理由者，應於上訴期間屆滿後20日內補提理
由書（須附繕本）於本院。
                                書記官  王  淑  美
中    華    民    國    97    年    8     月    7     日
附錄本案論罪科刑法條全文：
毒品危害防制條例
第10條
施用第一級毒品者，處六月以上五年以下有期徒刑。
施用第二級毒品者，處三年以下有期徒刑。


司法院資訊處製作；財團法人民間司法改革基金會備份。
